臺灣臺中地方法院民事判決
110年度中國簡字第5號
原      告  何鴻祥  
被      告  臺中市政府環保局

法定代理人  陳宏益  
訴訟代理人  張明哲  
上列當事人間請求損害賠償事件，本院於民國111年4月6日言詞
辯論終結，判決如下：
    主      文
一、原告之訴駁回。
二、訴訟費用由原告負擔。
    事實及理由
壹、程序事項：
　　按依本法請求損害賠償時，應先以書面向賠償義務機關請求
    之。又賠償義務機關拒絕賠償，請求權人得提起損害賠償之
    訴，國家賠償法第10條第1項、第11條第1項前段分別定有明
    文。查原告於民國110年7月12日以書面向被告請求國家賠償
    ，被告以110年8月13日中市環秘字第1100076874號函檢附拒
    絕賠償理由書，拒絕賠償乙節，有被告拒絕賠償理由書附卷
    可稽（見本院卷第53-59、71-79頁），揆諸前開規定，原告
    提起本件國家賠償訴訟，程序上並無不合，應予准許。　
貳、實體事項：
、原告主張：
  ㈠被告負責清潔臺中市霧峰區峰堤路與西柳橋十字路口（下稱
    系爭路段），系爭路段於110年4月22日因發生車禍，致該路
    段路面有油漬，被告於該日清潔該路段之路面油漬未完善，
    導致該路面仍殘留油漬，被告就路面公共設施管理、清潔維
    護顯有欠缺，致原告於110年5月29日12時20分許，騎乘機車
    行經系爭路段時，因地面上之油漬摔車，造成右鎖骨閉鎖性
    粉碎性骨折之傷害。
  ㈡原告因此行車事故，受有醫藥費新臺幣（下同）8萬元、不能
    工作損失6個月共42萬元之損害。爰依國家賠償法第3條第1
    項規定，提起本件訴訟，並聲明：被告應給付原告50萬元，
    及自起訴狀繕本送達翌日起至清償日止，按週年利率百分之
    5計算之利息。
二、被告抗辯： 　
  ㈠系爭路段係由被告霧峰區清潔隊負責道路清潔維護，因該路
    段非屬定期清潔維護工區，係透過不定期巡查倘發現髒亂即
    派員進行集體清掃作業，而本件事故發生前該路段並未進行
    集體清掃作業，係霧峰區清潔隊於110年5月29日12時34分許
    接獲1999話務中心通知事事故地點有超過10公尺之油潰（案
    號：110-B066191)，被告隨即調派人員於該處以石灰吸附路
    面油潰進行清理作業至13時2分完成，並通報1999話務中心
    結案。被告雖為系爭路段之清潔管理機關，負有清掃路面並
    排除油潰等髒污之義務，惟油漬對於系爭路段而言，係因事
    故發生前行經車輛造成，屬於偶發、外來之路面障礙，考量
    行政資源有限，實無從24小時隨時派員巡查轄區管理之道路
    ，以預先排除路面遺有油漬此等偶發、外來之事故。
　㈡依原告檢附之臺中市政府警察局道路交通事故當事人登記聯
    單所示，事故發生時間為110年5月29日12時20分，可知霧峰
    區清潔隊係於事故發生後，始接獲1999話務中心通知系爭道
    路遺有油漬，事故發生前並未接獲通報該處有油漬及派員清
    理之紀錄。是霧峰區清潔隊就系爭路段之清潔維護，應認已
    達適當且必要之程度，亦無怠於執行職務之情事。被告就系
    爭路段之清潔維護，既已有相當之事先預防與排除機制，且
    仍正常運作中，應足以維持一般人車往來安全，尚難認被告
    之管理有所欠缺。再經調閱事故發生前1999話務中心通知案
    件，110年4月22日17時28分1999話務中心曾通知系爭路段有
    車禍油漬（案號：110-B047265)， 霧峰區清潔隊調派人員
    進行清理至17時50分完成，並通報1999話務中心結案。因石
    灰顏色為白色，吸附油漬後會殘留路面，有止滑作用。依原
    告所提出之行車紀錄器光碟影片截圖，原告係騎機車行經系
    爭路段之黑色新油漬而致摔倒，並非行經4月22日霧峰區清
    潔隊清理後殘留路面之白色石灰而致摔倒。
　㈢原告應舉證證明其所受損害，與系爭路段之管理欠缺間，有
    相當因果關係，然依原告所提出之相關證據尚難證明前開事
    項，原告依國家賠償法第3條第1項規定，請求被告負損害賠
    償責任，無理由等語。並聲明：⒈原告之訴駁回。⒉如受不利
    之判決，願供擔保請准宣告免為假執行。　
三、本院之判斷：
  ㈠按所謂公共設施之設置有欠缺，係指公共設施建造之初，即
    存有瑕疵而言，至管理有欠缺，則係指公共設施建造後未妥
    善保管，怠為修護致該物發生瑕疵者而言（最高法院102年
    度台上字第1494號判決意旨參照）。又國家賠償法第3條所
    定公共設施設置或管理欠缺所生國家賠償責任之立法，旨在
    使政府對於提供人民使用之公共設施，負有維護通常安全狀
    態之義務，重在公共設施不具通常應有之安全狀態或功能時
    ，其設置或管理機關是否積極並有效為足以防止危險或損害
    發生之具體行為，倘其設置或管理機關對於防止損害之發生
    ，已為及時且必要之具體措施，即應認其管理並無欠缺，自
    不生國家賠償責任，故國家賠償法第3條公有公共設施之管
    理有無欠缺，須視其設置或管理機關有無及時採取足以防止
    危險損害發生之具體措施為斷（最高法院92年度台上字第26
    72號、72台上3182號判決參照）。經查：
　⒈系爭路段由被告霧峰區清潔隊負責道路清潔維護，屬非固定
    工區，非固定工區是由班長一週巡察一次，或於接獲通報後
    前往現場處理乙情，業據被告陳明在卷（見本院卷第154頁
    ）。因行政資源有限，被告雖為系爭路段之清潔管理單位，
    惟被告所轄道路有多條，被告之道路打掃人員之配置及清掃
    頻率，係根據不同之路段、區段評估訂立。而道路常因行經
    車輛發生事故或車輛有漏油情事時，始會造成路面有油漬，
    故路面遺有油漬乃屬偶發情事，於人力配置上實無從要求被
    告24小時隨時巡查以排除此偶發事故。被告考量其人力限制
    下，就非固定工區已於每一週派員進行定期巡檢，且被告之
    霧峰區清潔隊於110年5月29日12時34分接獲1999話務中心通
    知事故地點有超過10公尺之油漬（案號：110-B066191)，亦
    即調派人員於該處以石灰吸附路面油漬進行清理作業至13時
    2分完成，並通報1999話務中心結案，有陳情整合平台通報
    截圖及現場清理照片在卷可佐（見本院卷第107頁）。參以
    廢棄物清理法並未明確規定道路清潔的程度。就此臨時形成
    ，且少量、細微油漬，實無從要求被告須24小時隨時巡查以
    排除之。可認被告已盡相當之「一般性清潔」管理義務，尚
    無缺失之處。
  ⒉其次，道路係屬公眾隨時可使用之空間，道路上是否遺有油
    漬，乃屬偶發、外來之事件，為不定時、不定點，非被告或
    任何人所可事先知悉。在原告110年5月29日發生本件事故前
    ，並無證據顯示有民眾陳情或其他單位通報被告系爭路段有
    油漬，需被告為清潔處理，被告早已知悉的情況下，卻怠為
    處理的情況。且經本院依原告聲請調閱臺中市政府警察局霧
    峰分局霧峰交通分隊，系爭路段於110年4月22日當日車禍造
    成地面油漬相關資料；及自110年4月22日至5月29日間，系
    爭路段有無發生車禍造成路面產生油漬乙情，函覆結果為：
    「職於110年4月22日下午17時許，於峰堤路與西柳橋口處理
    交通事故，現場為一機械動力吊車與一自小客車發生交通事
    事故所造成之地面油漬，當下由四德派出所員警立即通報請
    清潔隊人員至現場清理，並由四德派出所員警於現場交通指
    揮，待清潔人員清理完畢始撤離，職至現場後直至清潔人員
    清理地面油漬完畢之間並無造成另外交通事故。經查本分隊
    於110年4月22日至5月29日之間，另於110年4月23日17時許
    ，警員張教範於同路口處理一營大貨曳引車與一自小貨車交
    通事故，經查該交通事故並無造成地面油漬只有散落碎片，
    現場亦由四德派出所同仁通報1999後由清潔隊人員至現場清
    理完畢。檢附兩件交通事故案件資料。」等語，有霧峰交通
    分隊職務報告書暨檢附之交通事故資料在卷可佐（見本院卷
    第137-241頁），足見系爭路段於110年4月22日雖曾發生車
    禍致路面有油漬，惟已經被告接獲通報後派員清潔完畢，有
    被告現場照片所示（見本院卷第163頁），可認被告知悉後
    ，亦即時至現場清潔路面，在可期待之時間內，就防止危險
    損害發生，已採取妥適之因應措施。基上，難認被告管理有
    欠缺。
  ㈡按人民依國家賠償法第3條第1項規定請求國家賠償時，尚須
    人民之生命、身體或財產所受之損害，與公有公共設施之設
    置或管理之欠缺，具有相當因果關係，始足當之（最高法院
    84年度台上字第1004號判決意旨可資參照）。即在公有公共
    設施因設置或管理有欠缺之情況下，依客觀之觀察，通常會
    發生損害者，即為有因果關係，如必不生該等損害或通常亦
    不生該等損害者，則不具有因果關係（最高法院95年度台上
    字第923號判決意旨參照）。經查：
  ⒈原告雖主張係因系爭路段上遺有油漬，致其車輛打滑後，自
    摔受傷等語。然查，依原告所提出事故當日現場照片（見本
    院卷第27-35頁），可知當天候晴、日間自然光線、柏油路
    面、路面乾燥、無缺陷、無障礙物、視距良好等節，路面上
    靠近斑馬線處有些許石灰粉，及路面中間些許油漬痕跡，是
    否足以造成行車往來之危險，尚屬有疑。
  ⒉又本案事故發生前，並無民眾或其他單位通報系爭路段路面
    有油漬所致車禍事故。被告亦僅於110年4月22日接獲通報有
    其他車輛在系爭路段發生事故造成油漬，並已經被告派員清
    潔完畢，業如前述。故系爭路段案發當日時之些許石灰、油
    漬存在（見本院卷第31-35、165頁），通常不致於發生車輛
    打滑摔車之損害。
  ⒊基上，難認原告所受損害，與系爭路段上遺有些許石灰、油
    漬，有相當因果關係。　　
四、綜上所述，原告依國家賠償法第3條第1項規定，請求被告應
    給付原告50萬元，及自起訴狀繕本送達翌日起至清償日止，
　　按週年利率百分之5計算之利息，為無理由，應予駁回。
五、本件事證已臻明確，兩造其餘之攻擊防禦方法及證據，經本
    院審酌後，認與判決之結果不生影響，爰不逐一論述，併予
    敘明。
參、訴訟費用負擔之依據：民事訴訟法第78條。
中    華    民    國  111    年     4     月    29    日
                  臺灣臺中地方法院臺中簡易庭
                                  法  官  陳佩怡
以上為正本，係照原本作成。
如不服本判決，應於送達後二十日內，向本院提出上訴狀並表明
上訴理由，如於本判決宣示後送達前提起上訴者，應於判決送達
後二十日內補提上訴理由書（須附繕本）。如委任律師提起上訴
者，應一併繳納上訴審裁判費。
中    華    民    國  111    年     4     月    29    日
                                   書記官  許千士